臺灣桃園地方法院民事裁定
110年度監宣字第534號
聲  請  人  鄭素貞  
相  對  人  范康漢  
關  係  人  范坤豪  
上列聲請人聲請監護宣告事件，本院裁定如下：
    主  文
宣告范康漢（男，民國00年0月0日生，身分證統一編號：Z00000
0000號）為受監護宣告之人。
選定鄭素貞（女，民國00年0月0日生，身分證統一編號：Z00000
0000號）為受監護宣告之人范康漢之監護人。
指定范坤豪（男，民國00年0月0日生，身分證統一編號：Z00000
0000號）為會同開具財產清冊之人。
聲請費用由受監護宣告之人范康漢負擔。
    理  由
一、聲請意旨略以：聲請人鄭素貞為相對人范康漢之配偶，關係
    人范坤豪則為相對人之長子。相對人於民國110年4月1日因
    接受腦部腫瘤切除手術後，因無法自理日常生活照護，需他
    人24小時照顧，致不能為意思表示或受意思表示，亦不能辨
    識其意思表示之效果，已達受監護宣告之程度，爰依民法第
    14條第1 項、第1110條、家事事件法第164條之規定，請求
    裁定相對人為受監護宣告人，並選定聲請人為相對人之監護
    人，及指定關係人為會同開具財產清冊之人等語。
二、按對於因精神障礙或其他心智缺陷，致不能為意思表示或受
    意思表示，或不能辨識其意思表示之效果者，法院得因本人
    、配偶、四親等內之親屬、最近一年有同居事實之其他親屬
    、檢察官、主管機關或社會福利機構之聲請，為監護之宣告
    ，民法第14條第1 項定有明文。次按受監護宣告之人應置監
    護人；法院為監護之宣告時，應依職權就配偶、四親等內之
    親屬、最近一年有同居事實之其他親屬、主管機關、社會福
    利機構或其他適當之人選定一人或數人為監護人，並同時指
    定會同開具財產清冊之人；法院為前項選定及指定前，得命
    主管機關或社會福利機構進行訪視，提出調查報告及建議；
    監護之聲請人或利害關係人亦得提出相關資料或證據，供法
    院斟酌，同法第1110條、第1111條亦有明文規定。復按法院
    選定監護人時，應依受監護宣告之人之最佳利益，優先考量
    受監護宣告之人之意見，審酌一切情狀，並注意下列事項：
    ㈠受監護宣告之人之身心狀態與生活及財產狀況。㈡受監護宣
    告之人與其配偶、子女或其他共同生活之人間之情感狀況。
    ㈢監護人之職業、經歷、意見及其與受監護宣告之人之利害
    關係。㈣法人為監護人時，其事業之種類與內容，法人及其
    代表人與受監護宣告之人之利害關係，同法第1111條之1亦
    規定甚明。又法院應於鑑定人前，就應受監護宣告之人之精
    神或心智狀況，訊問鑑定人及應受監護宣告之人，始得為監
    護之宣告。但有事實足認無訊問之必要者，不在此限。鑑定
    應有精神科專科醫師或具精神科經驗之醫師參與並出具書面
    報告，家事事件法第167條亦定有明文。
三、經查，聲請人主張之上開事實，業據提出與其所述相符之兩
    造及關係人之戶籍謄本、長庚醫療財團法人林口長庚紀念醫
    院（下稱林口長庚醫院）診斷證明書、親屬系統表、同意書
    等為證。又經本院函請桃園市社會工作師公會前往訪視相對
    人，相對人臥床，緊閉雙眼，對於叫喚，均無任何言語及肢
    體回應，裝有兩截式鼻管，使用尿布及看護墊，相對人現已
    無意識，無自主活動及口語表達能力，對外界聲音、光線及
    刺激亦無反應，評估相對人無理解與思考能力，需旁人代為
    處理其事務等情，其障礙等級核屬家事事件法第167條第1 
    項但書規定之法院無訊問之必要，爰由鑑定人就應受監護宣
    告之人之精神或心智狀況予以鑑定（司法院108 年5 月3 日
    院台廳少家二字第1080012322號函參照）。本院乃囑託鑑定
    人陳炯旭診所鑑定醫師陳炯旭前往衛生福利部桃園醫院（下
    稱桃園醫院），對相對人實施精神鑑定後，其鑑定結果略以
    ：⒈個人史及相關史：范康漢（以下簡稱范員），男性，已
    婚。范員出生發育無已知問題。教育程度為高中畢業。過去
    從事機械工作，因為生病而停止。否認抽煙、飲酒的習慣。
    否認過去重大身體疾病史。范員於108年11月，出現頭痛、
    流口水之症狀，至衛福部桃園醫院新屋分院接受檢查，腦部
    影像檢查發現腦部腫瘤，遂轉至林口長庚醫院。108年 12月
    起，於林口長庚醫院接受第一次手術，術後意識清醒，生活
    自理可，但已無法工作，無法有交通能力，可以自行上廁所
    、洗澡，也可以看電視。109年間接受第二次手術治療，術
    後無法吞嚥、整天昏睡，言語發音不清楚，不過還可以認得
    家人，生活自理需人協助，無法自行進食需他人餵食。110
    年3月25日至5月7日再度因為腦惡性腫瘤住院接受手術治療
    ，術後需人24小時照顧，終日臥床、肢體無法動作、大小便
    失禁，由家人照顧。期間曾經於同年9月接受住院治療，此
    次因呼吸衰竭，於同年11月18日經急診入院至今，急診當時
    昏迷指數為7分（E4M2V1)，目前意識狀態無明顯改善。范員
    持有同年5月5日鑑定之身心障礙手冊，等級為極重度診斷：
    腦惡性腫瘤，需於115年5月31日前重新鑑定。⒉學理檢查：
    躺臥在床上。經由氧氣面罩提供氧氣維持呼吸。插鼻胃管。
    包尿布。眼睛張開無法閉上，左右瞳孔大小分別為：5mm/5m
    m，光反射反應不明顯。四肢肌力顯著減弱為1分。⒊精神狀
    態檢查：外觀顯病態樣。注意力無法集中。態度無法配合。
    無法言語。無法有自主動作，對痛覺刺激亦無縮回之反射反
    應。無法以言語、文字、或是動作與之溝 通。無法施行簡
    易智能測驗。⒋日常生活狀況：⑴日常生活自理情形：日常生
    活自理能力：經由氧氣面罩提供氧氣維持呼吸。仰賴他人經
    由鼻胃管灌食。大小便失禁需包尿布。洗澡、更衣、清潔等
    需人完全協助。目前無生活自理之能力。⑵經濟活動能力：
    無經濟活動能力。⑶社會性活動：無社交活動能力。⑷交通事
    務能力：無交通事務之能力。⑸健康照顧能力：無健康照顧
    之能力。⒌鑑定結果：范員為歸類於他處其他疾病所致之失
    智症、腦惡性腫瘤之個案。目前無生活自理之能力，無經濟
    活動能力，無社會性活動力，無交通事務能力，無健康照顧
    能力，故謂因精神障礙或其他心智缺陷，致不能為意思表示
    或受意思表示，或不能辨識其意思表示之效果。范員這兩年
    來陸續接受四次腦部手術治療，最後一次距鑑定日達7個月
    ，功能無明顯改善，未來應無改善之可能等語，此有陳炯旭
    診所110年12月9日旭字第0000000-0 號函檢附之精神鑑定報
    告書在卷足按。本院審酌相對人因腦惡性腫瘤所致之心智缺
    陷已致不能為意思表示或受意思表示，聲請人聲請對於相對
    人為監護之宣告，核無不合，應予准許。
四、本院依職權囑託桃園市社會工作師公會進行訪視，其訪視後
    所提出之訪視內容及建議略以：本案之聲請人為相對人配偶
    ，關係人為相對人之長子，范怡萱、范睿涵為相對人長女、
    次女，相對人現與聲請人、關係人范坤豪一家四口和二范怡
    萱、范睿涵同住，相對人之醫療決策、照顧安排、證件保管
    及財產處理等事務，由聲請人主責處理，關係人范坤豪、范
    怡萱、范睿涵亦會協助處理相對人事務，相對人每月外籍看
    護及日常生活所需之費用由聲請人、關係人范坤豪、范怡萱
    、范睿涵共同分攤支付。經訪視，聲請人鄭素貞具擔任監護
    人意願、關係人范坤豪具擔任會同開具財產清冊之人意願，
    范怡萱、范睿涵均以書面（已陳報至法院）及口頭表示同意
    本案之聲請和人選之推派。綜合評估相對人的受照顧狀況、
    聲請人與關係人的陳述未見明顯不適任之消極原因，惟仍請
    鈞院以相對人最佳利益為考量，並參酌相關事證後，予以綜
    合裁量之等語，此有該公會110年9月8日桃林字第110485號
    函所附桃園市政府社會局社會工作科監護（輔助）宣告調查
    訪視報告在卷可稽。本院審酌聲請人為受監護宣告之人即相
    對人之配偶，現主責處理相對人個人事務，且聲請人有意願
    擔任監護人，又無不適或不宜擔任監護人之積極、消極原因
    ，堪認如由聲請人為相對人之監護人，應能符合相對人之最
    佳利益，爰依法選定聲請人為相對人之監護人。又經本院選
    定之監護人即聲請人，自應依民法第1112條規定，負責照顧
    及養護相對人之身體及妥善為財產管理之職務，附此敘明。
五、關於指定會同開具財產清冊之人部分，聲請人聲請指定關係
    人范坤豪為會同開具財產清冊之人，本院參考上開訪視報告
    ，並審酌關係人為相對人之長子，願意擔任會同開具財產清
    冊之人，且適時協助聲請人處理相對人事務，認由關係人擔
    任會同開具財產清冊之人，亦無不當，爰依前揭規定，指定
    關係人范坤豪為會同開具財產清冊之人。又依民法第1113條
    準用同法第1099條及第1099條之1之規定，於監護開始時，
    監護人即聲請人對於相對人之財產，應會同關係人於2 個月
    內開具財產清冊並陳報法院，監護人於財產清冊開具完成並
    陳報法院前，對於相對人之財產，僅得為管理上必要之行為
    ，併此敘明。
六、依家事事件法第164條第2項，裁定如主文。
中　　華　　民　　國　　110 　年　　12　　月　　27　　日
                   家事法庭     法  官　姚重珍
以上正本係照原本作成。
如對本裁定抗告須於裁定送達後10日內向本院提出抗告狀，並繳
納抗告費新臺幣1,000元。　　　　　　　　　 
中　　華　　民　　國　　110 　年　　12　　月　　27　　日
                                書記官　王小萍